【裁判字號】    95,家訴,9
【裁判日期】    950425
【裁判案由】    確認婚姻無效等
【裁判全文】
臺灣高雄地方法院民事裁定               95年度家訴字第9號
原      告  甲○○
訴訟代理人  單文程律師
被      告  乙○○
當事人間請求確認婚姻無效等事件，本院裁定如下：
  主  文
本件移送臺灣雲林地方法院。
  理  由
一、按訴訟之全部或一部，法院認為無管轄權者，依原告聲請或
    依職權以裁定移送其管轄法院，民事訴訟法第28條第1 項定
    有明文。再婚姻無效或撤銷婚姻，與確認婚姻成立或不成立
    及離婚或夫妻同居之訴，專屬夫妻之住所地或夫、妻死亡時
    住所地之法院管轄。但訴之原因事實發生於夫或妻之居所地
    者，得由各該居所地之法院管轄。民事訴訟法第568 條第1
    項規定甚明。又民法第1002條規定：夫妻之住所，由雙方共
    同協議之，未為協議或協議不成時，得聲請法院定之。法院
    為前項裁定前，以夫妻共同戶籍地推定為其住所。是以夫妻
    雙方協議決定之住所為夫妻住所，未經協議或協議不成時，
    則應由夫妻一方依非訟事件程序，聲請法院裁定其住所，在
    法院依規定裁定前，暫以夫妻共同戶籍地推定為其住所。
二、本件原告先位之訴主張兩造並未舉行結婚宴客之公開儀式，
    為辦理長子曾煥鈞之出生登記，乃逕自填寫結婚證書，並持
    以向戶政事務所為結婚登記，為此請求確認兩造間之婚姻關
    係無效；原告備位之訴主張兩造已有10之久未曾聯絡，已失
    去結婚為共同營造家庭生活之目的及夫妻應互負同居之義務
    ，為此訴請准原告與被告離婚等情，並提出結婚登記申請書
    影本1 份、戶籍謄本2 紙為證。經查：依原告提出之結婚證
    書影本其上之記載兩造結婚之地點為豐原市聯合飯店，另兩
    造辦理結婚登記後共同居住且設籍於被告位於雲林縣口湖鄉
    ○○村○○路19號，被告於79年6 月22日遷移住所至雲林縣
    口湖鄉湖東村湖東213-18號 (上址嗣後於93年10月1 日門牌
    整編為雲林縣口湖鄉○○村○○街50巷30號)， 原告則遲至
    提起本件訴訟前1 個月即94年12月15日始自雲林縣口湖鄉○
    ○村○○路19號遷移戶籍至高雄市○○區○○路141 巷38號
    ，足認本件先位之訴原因事實發生地為台中縣豐原市，另先
    位之訴及備位之訴之夫妻共同住所地均為雲林縣口湖鄉○○
    村○○路19號，揆諸前揭規定，本件應專屬台灣台中或雲林
    地方法院管轄，玆原告向無管轄權之本院起訴，顯係違誤，
    爰依職權將本件移送於台灣雲林地方法院。
三、依首開法條，裁定如主文。
中    華    民    國    95    年    4     月    25    日
                  家事第2庭法  官  張桂美
以上證明與原本無異。
如對本裁定抗告須於裁定送達後10日內向本院提出抗告狀，並繳
納裁判費新台幣1,000元。
中    華    民    國    95    年    4     月    25    日
                           書記官  王美玲


司法院資訊處製作；財團法人民間司法改革基金會備份。
